【裁判字號】    98,交簡,7
【裁判日期】    980608
【裁判案由】    過失傷害等
【裁判全文】
臺灣桃園地方法院刑事判決               98年度交簡字第7號
公  訴  人  臺灣桃園地方法院檢察署檢察官
被      告  乙○○
上列被告因過失傷害等案件，經檢察官提起公訴（97年度偵字第
9032號），及移送併案審理（97年度偵字第11319 號），被告於
審理時自白犯罪，本院認宜以簡易判決處刑，本院合議庭裁定由
受命法官逕以簡易判決處刑如下：
    主  文
乙○○服用酒類，不能安全駕駛動力交通工具而駕駛，處有期徒
刑貳月，如易科罰金，以新台幣壹仟元折算壹日。又從事業務之
人，因業務上之過失傷害人，處有期徒刑肆月，如易科罰金，以
新台幣壹仟元折算壹日。應執行有期徒刑伍月，如易科罰金，以
新台幣壹仟元折算壹日。
    事  實
一、乙○○並無考取自用小貨車駕駛執照，惟仍以駕駛小貨車載
    運材料工具為他人搭建廠房等工作為業，駕駛汽車為其附隨
    業務，為從事駕駛業務之人。乙○○於民國97年2 月29日中
    午，在桃園縣新屋鄉九斗村88號飲用酒類後已不能安全駕駛
    動力交通工具，其本應注意飲酒後吐氣所含酒精濃度超過每
    公升0.25毫克以上者不得駕車、又汽車在未劃設慢車道之雙
    向二車道行駛時，應在遵行車道內行駛，竟為去載運材料，
    仍駕駛承包商力至優有限公司（下稱力至優公司）所租賃之
    車牌號碼9203─BB號自用小貨車，沿桃102 線道路由新屋往
    幼獅方向行駛，欲前往購物，於同日13時40分許途經桃園縣
    楊梅鎮上田里3鄰 田寮子22之5 號對面，因不勝酒力駛入對
    向車道，適甲○○駕駛車牌號碼2J─343 號營業大貨車在對
    向車道行駛，甲○○閃避不及，遂發生對撞，致甲○○受有
    左脛腓骨開放性骨折、左髖臼骨折併脫臼、右足踝閉鎖性骨
    折之傷害，乙○○則受有臉部之開放性傷口等傷害，而乙○
    ○車禍後昏迷經送醫，於同日16時許抽血檢驗血中酒精濃度
    ，發現血中酒精濃度高達85MG/DL （換算呼氣酒精濃度為每
    公升0.42MG/L），始悉不能安全駕駛。
二、案件經桃園縣政府警察局楊梅分局報請暨甲○○訴由臺灣桃
    園地方法院檢察署檢察官偵查起訴，及移送併案審理。
    理  由
一、認定犯罪事實所根據的證據及理由
（一）就服用酒類不能安全駕駛動力交通工具部分：
    1.被告於警詢及本院審理時自白於開車前確有喝酒，無自用
      小貨車駕駛執照而酒後駕車發生車禍之犯罪事實等語明確
      （見97偵9032號卷第5 至6 頁，本院訴卷98年4 月16日審
      判筆錄第2 至3 頁）。
    2.復有桃園醫院新屋分院檢驗科緊急血液檢驗單檢查報告、
      舉發違反道路交通管理事件通知單各1份在卷可稽。
（二）就業務過失傷害部份：
    1.被告於警詢及本院審理時自白前開犯罪事實等語明確（見
      97偵9032號卷第5 至6 頁，本院訴卷98年4 月16日審判筆
      錄第2 至3 頁）。
    2.證人即被害人甲○○於警詢、偵查中證述：伊於上開時地
      遭被告駕駛自用小貨車迎面對撞，而造成上開傷害之事實
      等語明確（見97偵11319 號卷第8 至9 頁，97偵9032號卷
      第37至38頁）。
    3.復有現場與車損照片20張、道路交通事故現場圖、道路交
      通事故調查報告表（一）、（二）在卷可證。
    4.被害人甲○○確因本件車禍而受有左脛腓骨開放性骨折、
      左髖臼骨折併脫臼、右足踝閉鎖性骨折之傷害，有長庚紀
      念醫院診斷證明書1 份附卷可稽。
    5.按汽車駕駛人，未領有駕駛執照，不得駕車；次按汽車在
      未劃設慢車道之雙向二車道行駛時，應在遵行車道內行駛
      ；再按，汽車駕駛人飲用酒類或其他類似物後其吐氣所含
      酒精濃度超過每公升0.25毫克或血液中酒精濃度超過百分
      之0.05以上者，不得駕車，道路交通管理處罰條例第21
      條第1 項第1 款、道路交通安全規則第97條第1 項第1 款
      及第114 條第2 款定有明文。被告為汽車駕駛人即負有上
      開義務，又依道路交通事故調查報告表（一）所載，當時
      道路舖裝柏油、白天光線自然、雖天候陰、但路面乾燥、
      道路無缺陷、障礙物、視距良好等情況，並無不能注意之
      情事，被告竟因酒精催化所引起之生理反應，已影響其等
      無法正常辨識車前狀況及操控汽車機械，達不能安全駕駛
      動力交通工具之程度之情形下，仍於未領有駕駛執照之情
      況下駕駛上開自用小貨車，因疏未注意車前狀況，致被害
      人甲○○受有上開傷害，其有過失甚明。而本件事故之發
      生，既因被告上開過失行為所致，已如前述，是被告之過
      失行為與被害人甲○○傷害結果間自具有相當因果關係。
（三）綜上，被告之自白核與事實相符，應堪採信。本案事證已
      臻明確，被告前揭犯行洵堪認定。
二、論罪科刑的理由
（一）按刑法上所謂業務，係指個人基於其社會地位繼續反覆所
      執行之事務，其主要部分之業務固不待論，即為完成主要
      業務所附隨之準備工作與輔助事務，亦應包括在內，最高
      法院著有71年臺上字第1550號判例意旨可參。查被告乙○
      ○係承包力至優公司之搭建廠房之業務，案發時係駕駛力
      至優公司之租賃小貨車，欲前往載運工程之材料中肇事乙
      節，業據被告於本院審理時供述明確（本院訴卷98年4 月
      16日審判筆錄第2 頁），且有車號9203─BB號自用小貨車
      之行車執照、現場照片在卷可稽（見偵卷第22 、28 頁以
      下），足認被告以駕駛汽車為其附隨業務，為從事駕駛業
      務之人。故核被告所為，係犯刑法第185 條之3之 服用酒
      類不能安全駕駛動力交通工具而駕駛之公共危險罪、同法
      第284 條第2 項前段之業務過失傷害罪。起訴意旨雖認被
      告係犯刑法第284 條第1 項前段之過失傷害罪云云，而未
      審酌被告既係從事業務之人，容有未洽，惟起訴之基本社
      會事實同一，本院自得予以審理，並變更起訴法條，附此
      敘明。另台灣桃園地方法院檢察署97年度偵字第11319 號
      移送併辦意旨所載之事實，經查與起訴事實同一，自屬本
      院審理之範圍，併此敘明。
（二）被告所犯上開二罪，犯意各別，行為互殊，應予分論併罰
      。
（三）又被告並無考領汽車駕駛執照乙節，業據被告供承不諱（
      見偵卷第6 頁），且有本院公務電話紀錄在卷可稽，應堪
      認定。是被告在無領有駕駛執照之狀況下，駕駛車輛而犯
      本案，其無駕駛執照且酒醉駕車因而致人受傷，應依道路
      交通管理處罰條例第86條第1 項規定，就過失傷害部分加
      重其刑。
（四）按刑法第62條所規定之自首，須對於未發覺之罪為之而受
      裁判者，始克當之。所謂未發覺，乃指犯罪事實未為有偵
      查犯罪職權之公務員所發覺，或犯罪事實雖已發覺，而犯
      人為誰，尚不知者而言。但此所稱之發覺犯罪事實，祇須
      有偵查犯罪職權之公務員，已知該犯罪事實之梗概為已足
      ，無須確知該犯罪事實之真實內容為必要；而所知之人犯
      ，亦僅須知其有犯罪嫌疑即為犯罪業已發覺，不以確知其
      人為該犯罪之真兇無訛為必要（最高法院72年度台上字第
      6293號判決意旨參照）。經查，被告乙○○於肇事後陷入
      昏迷，經救護車送往署立桃園醫院新屋分院，再轉送台中
      榮民總醫院，其醒來時已經在手術室，待出院後之98年3
      月18日始至警局製作警詢筆錄乙節等情，業據被告供承車
      禍後就昏迷，醒來後已經在手術室等語明確，且有桃園縣
      政府警察局楊梅分局報告書、調查筆錄在卷可稽（見偵卷
      第4 、5 頁以下）。是被告案發後既因車禍而陷入昏迷，
      至出院後始至警局製作警詢筆錄，則於被告乙○○昏迷就
      醫時，前往處理肇事之員警當已知悉本件係被告肇事。是
      本件係在有偵查犯罪權限之公務員，於被告昏迷中即發覺
      該犯罪事實，並知悉肇事者為被告，則本件並不符合刑法
      第62條前段自首之規定，附此敘明。
（五）量刑理由之說明：
      爰審酌被告忽視用路人之生命、財產安全，竟服用酒類不
      能安全駕駛而肇事並致人受傷，迄今尚未賠償被害人損失
      ，且前有違反毒品危害防制條例之前科紀錄，有台灣高等
      法院被告前案紀錄表，素行不佳本應重懲，念其犯後自白
      犯罪，態度尚佳，併參酌其過失程度、被害人之傷勢等一
      切情狀，分別量處如主文所示之刑，定應執行之刑，並諭
      知易科罰金之折算標準，以示懲儆。
三、適用之法律：刑事訴訟法第449 條第2 項，道路交通管理處
    罰條例第86條第1 項，刑法第185 條之3 、第284 條第2 項
    前段、第41條第1 項前段、第51條第5 款，刑法施行法第1
    條之1 第1 項、第2 項前段，判決如主文。
本案經檢察官林安紜到庭執行職務。
中    華    民    國    98    年    6     月    8     日
                  刑事第一庭  法  官  顧正德
以上正本證明與原本無異。
如不服本判決應於收受判決後10日內向本院提出上訴書狀，並應
敘述具體理由。其未敘述上訴理由者，應於上訴期間屆滿後20日
內向本院補提理由書 (均須按他造當事人之人數附繕本)「 切勿
逕送上級法院」。
                              書記官  冒佩妤
中    華    民    國    98    年    6     月    10    日
附錄本件論罪科刑之法條：
中華民國刑法第185條之3
服用毒品、麻醉藥品、酒類或其他相類之物，不能安全駕駛動力
交通工具而駕駛者，處1 年以下有期徒刑、拘役或科或併科15萬
元以下罰金。
中華民國刑法第284條
（過失傷害罪）
因過失傷害人者，處 6 月以下有期徒刑、拘役或 5 百元以下罰
金，致重傷者，處1 年以下有期徒刑、拘役或5 百元以下罰金。
從事業務之人，因業務上之過失傷害人者，處 1 年以下有期徒刑
、拘役或1 千元以下罰金，致重傷者，處 3 年以下有期徒刑、
拘役或2 千元以下罰金。


司法院資訊處製作；財團法人民間司法改革基金會備份。
